【裁判字號】    97,審易,1612
【裁判日期】    970918
【裁判案由】    偽造文書
【裁判全文】
臺灣高雄地方法院刑事判決            97年度審易字第1612號
公  訴  人  臺灣高雄地方法院檢察署檢察官
被      告  甲○○
上列被告因偽造文書案件，經檢察官提起公訴（97年度偵字第
11998 號），本院依簡式審判程序審理，判決如下：
    主  文
甲○○共同犯行使公務員登載不實文書罪，處有期徒刑肆月，如
易科罰金，以銀元佰元即新臺幣玖佰元折算壹日。減為有期徒
刑貳月，如易科罰金，以銀元佰元即新臺幣玖佰元折算壹日。
    事  實
一、甲○○明知與泰國籍女子LIN SUPIT （即林淑萍，另為緩起
    訴處分）並無結婚之真意，經由姓名年籍不詳之成年男性友
    人之介紹後，為獲取新臺幣（下同）7 萬元之報酬，竟與林
    淑萍共同基於行使使公務員登載不實文書之犯意，2 人先於
    93年5 月24日在泰國辦理結婚登記，取得泰國所核發之結婚
    登記書及證明書，且經臺灣桃園地方法院民間公證人93 年6
    月3 日認證後，甲○○即於93年6 月7 日持上開結婚登記書
    及證明書等文件，至高雄縣湖內鄉戶政事務所，填具結婚登
    記申請書、換領國民身分證申請書，而申請辦理結婚登記及
    換發國民身分證，致使該管公務員為形式審查後，將甲○○
    與林淑萍結婚之不實事項，登載於職務上所掌管公文書之戶
    籍登記簿及甲○○之中華民國國民身分證之配偶欄位上，足
    生損害於戶政機關對戶政資料管理之正確性。林淑萍於93年
    6 月14日取得我國駐泰國臺北經濟貿易辦事處實質審查後核
    發以配偶身分來台入境臺灣之簽證後，乃於93年6 月15日自
    桃園機場成功入境臺灣，翌日甲○○、林淑萍2 人並持上開
    公務員登載不實之甲○○戶籍資料向外交部領事事務局申請
    外僑居留證而行使之，使該局誤認甲○○、林淑萍有結婚之
    真意，因而於實質審核後，於同月28日核發中華民國外僑居
    留證予林淑萍，林淑萍取得後即滯留在桃園縣市工作。嗣內
    政部入出國及移民署專勤事務第二大隊高雄縣專勤隊執行查
    訪外籍配偶時發現可疑，遂通知2 人接受調查，始查悉上情
    。
二、案經高雄縣政府警察局六龜分局報告臺灣高雄地方法院檢察
    署檢察官偵查起訴。
    理  由
一、本件被告甲○○所犯偽造文書罪，為死刑、無期徒刑、最輕
    本刑為3 年以上有期徒刑以外之罪，其於準備程序進行中，
    就被訴事實為有罪之陳述，經本院告知簡式審判程序之旨，
    並聽取檢察官及被告之意見後，裁定進行簡式審判程序。
二、上開犯罪事實，業經被告甲○○於本院審理中坦承不諱，核
    與證人林淑萍於警詢、偵訊之證述相符，並有甲○○旅客入
    出境記錄查詢、全戶戶籍資料查詢、身份證影本、林淑萍（
    LIN SUPIT） 之護照影本、入出境記錄查詢、居留簽證及居
    留證影本、簽證影本、外交部領事事務局97年8 月21日領二
    字第0975138094號函各1 份在卷可查，足認被告之自白與事
    實相符，足堪採信。從而，本件事證明確，被告犯行，應堪
    認定，應依法論科。
三、被告行為後，刑法、刑法施行法業已於94年2 月2 日、95年
    6 月14日修正公佈，並均自95年7 月1 日施行，參酌最高法
    院95年5 月23日刑事庭第8 次會議決議，應依刑法第2 條第
    1 項之規定，為新舊法比較：
（一）刑法第28條原規定：「二人以上共同『實施』犯罪之行為
      者，皆為共同正犯。」新法修正為：「二人以上共同『實
      行』犯罪之行為者，皆為共同正犯。」將舊法之「實施」
      修正為「實行」。原「實施」之概念，包含陰謀、預備、
      著手及實行等階段之行為，修正後僅共同實行犯罪行為始
      成立共同正犯。是新法共同正犯之範圍已有限縮，排除陰
      謀犯、預備犯之共同正犯。新舊法就共同正犯之範圍既因
      此而有變動，自屬犯罪後法律有變更，而非僅屬純文字修
      正，應有新舊法比較適用之問題（最高法院96年度台上字
      第934 號、97台上911、1064號判決意旨參照）。
（二）修正前刑法第33條第5 款規定：「罰金：1 元以上。」修
      正後該款規定「罰金：新台幣1000元以上」，是比較新舊
      法結果，以舊法較有利於行為人。
（三）經綜合比較結果，新法對被告並非有利，應依刑法第2 條
      第1 項前段之規定，適用行為時法即修正前之刑法處斷之
      。
四、被告以虛偽結婚方式，取得結婚證明書後，回臺申請辦理登
    記結婚，使我國戶政機關憑以登載上開虛偽不實之結婚、配
    偶資料於其職務上所製作之戶籍登記簿上，被告再申請該不
    實戶籍謄本之公文書後，持向境管局行使，足以生損害於我
    國戶政機關對戶籍管理之正確性，又關於戶籍登記，戶籍機
    關當僅有形式審查權而無實質審查權，是明知無結婚之實，
    卻使戶政機關之公務員為結婚之登記，自構成刑法第214 條
    之明知不實事項使公務員登載不實罪。核被告所為，係犯刑
    法第216 條、第214 條之行使使公務員登載不實公文書罪。
    又被告明知為不實事項而使公務員登載於所掌公文書之低度
    行為，應為行使之高度行為所吸收，不另論罪。再被告與林
    淑萍就行使使公務員登載不實文書犯行，有犯意聯絡、行為
    分擔，為共同正犯。爰審酌被告使泰國籍人林淑萍來臺而為
    假結婚，使我國公務上戶籍管理及資料產生錯誤，影響我國
    戶政機關對於戶政管理之正確性及使入出境管理機關誤認對
    於外國人入出境合法之正確性，所生之損害非輕，實不足取
    ，惟衡被告僅為結婚人頭，犯罪情節較為輕微，及其犯後坦
    承犯行，態度尚可等一切情狀，量處如主文所示之刑。
五、又易科罰金之折算標準，經適用修正前刑法第41條、修正前
    罰金罰鍰提高標準條例第2 條（現已刪除）及現行法規所定
    貨幣單位折算新臺幣條例第2 條之結果，最高得以銀元300
    元即新臺幣900 元折算1 日，依修正後刑法第41條之規定，
    則係以新臺幣1,000 元、2,000 元或3,000 元折算一日，比
    較結果，自以舊法有利於被告，故依修正前刑法第41條第1
    項前段、修正前罰金罰鍰提高標準條例第2 條前段，諭知易
    科罰金之折算標準。
六、本件被告犯罪時間在96年4 月24日以前，合於減刑條件，爰
    依中華民國96年罪犯減刑條例第2 條第1 項第3 款、第7 條
    之規定，減其宣告刑，並諭知易科罰金之折算標準。
據上論斷，應依刑事訴訟法第273 之1 第1 項、第299 條第1項
前段，刑法第2 條第1 項前段、（修正前）第28條、第216 條、
第214 條、（修正前）第41條第1 項前段，刑法施行法第1 條之
1 、修正前罰金罰鍰提高標準條例第2 條前段，中華民國96年罪
犯減刑條例第2 條第1 項第3 款、第7 條，判決如主文。
本案經檢察官乙○○到庭執行職務。
中    華    民    國    97    年    9     月    18    日
                  刑事第七庭    法  官  梁淑美
以上正本證明與原本無異。
如不服本判決應於收受本判決後10日內向本院提出上訴書狀，並
應敘述具體理由，如未敘述上訴理由者，應於上訴期間屆滿後20
日內補提理由書狀於本院（均須按他造當事人之人數附繕本）「
切勿逕送上級法院」。
中    華    民    國    97    年    9     月    18    日
                                書記官  林豐富
附錄本案論罪科刑法條：
中華民國刑法第216條
（行使偽造變造或登載不實之文書罪）
行使第210 條至第215 條之文書者，依偽造、變造文書或登載不
實事項或使登載不實事項之規定處斷。
中華民國刑法第214條
（使公務員登載不實罪）
明知為不實之事項，而使公務員登載於職務上所掌之公文書，足
以生損害於公眾或他人者，處3 年以下有期徒刑、拘役或5 百元
以下罰金。


司法院資訊處製作；財團法人民間司法改革基金會備份。
